臺灣高雄地方法院刑事判決　　　　　　　93年度訴字第2787號
公　訴　人　臺灣高雄地方法院檢察署檢察官
被　　　告　丁○○
選任辯護人　劉新安律師
上列被告因殺人未遂等案件，經檢察官提起公訴（台灣高雄地方
法院檢察署93 年 度偵緝字第1196號），本院判決如下：
    主  文
丁○○共同殺人未遂，處有期徒刑伍年陸月。
    事  實
一、丁○○與丙○○（業經台灣高等法院高雄分院因與丁○○共
    同殺人未遂罪判處有期徒刑5 年6 月確定，現於台灣屏東監
    獄執行中）2 人均有施用毒品之習慣，且2 人於民國91年7
    月初起即共同出資、以每次新臺幣（下同）1 千元至5 千元
    不等之價錢，由丙○○出面向乙○○（業因販賣毒品罪經台
    灣高等法院高雄分院判處有期徒刑14年確定，現於台灣澎湖
    監獄執行中）購買毒品共同吸食。嗣因丙○○發現於91年8
    月19日向乙○○買受之毒品純度不足及羼有糖分，而認乙○○有欺偽之舉，即告知丁○○此事，丁○○及丙○○2 人心
    生不滿，丁○○遂與丙○○共同基於持有可發射金屬或子彈
    之具有殺傷力之改造手槍與具殺傷力之子彈之犯意聯絡，及
    均明知持具殺傷力之改造手槍及子彈朝人體射擊將生致人於
    死之高度風險、猶意欲共同以此方式奪人生命之殺人犯意聯
    絡，於同月20日凌晨零時許，由丙○○駕駛車牌號碼XT－82
    63號自小客車搭載攜有可發射金屬或子彈之具有殺傷力之改
    造金屬玩具手槍1 把及具殺傷力子彈1 顆之丁○○（車內尚
    有綽號『阿吉』之戊○○、綽號『阿三』、『阿偉，與丁○○為不同之人』等3 人，與丁○○及丙○○間均無共犯關係
    ），丁○○及丙○○2 人即共同持有該改造手槍、子彈，前
    往高雄市○○區○○街12巷27號乙○○住處附近埋伏，欲待
    乙○○返回住處時對之不利。嗣同日凌晨零時36分許，乙○○駕駛車牌號碼YY-4432 號（起訴書誤載為XT-8263）自 小
    客車載其友人甲○○一同返回上開住處時，見丁○○及丙○○等人在該處埋伏，乙○○即欲駕車離去，丙○○與丁○○
    隨即駕車攔阻在前，並立刻下車，由丁○○手持該槍彈，丙○○則持磚頭攻擊乙○○駕駛之自小客車前後擋風玻璃後（
    毀損器物罪部分未據乙○○告訴及檢察官起訴），旋對丁○○稱：「把槍拿過來，我開」之語，要求丁○○將手持之槍
    彈交付予自己，由自己向乙○○射擊，丁○○即將所持槍彈
    交付丙○○，並由丙○○持該槍彈朝位於上開自小客車駕駛
    座之乙○○射擊1 發，致乙○○受有「左膝及左小指槍傷合
    併開放性骨折」之傷害，該改造手槍亦因不堪射擊威力，於
    丙○○射擊同時膛炸解體，丙○○等人隨即駕車逃離現場。
    嗣經警據報至現場處理，當場扣得丁○○及丙○○共同持有
    之改造手槍因射擊膛炸解體而遺留現場如附表編號1 至編號
    10 所 示之槍枝零件共10件，及具殺傷力已射擊後如附表編
    號11 至 編號12所示之底火皿及底火連桿與空彈殼一枚等物
    。乙○○經送醫治療後始免於死亡。
二、案經高雄市政府警察局三民第一分局報告臺灣高雄地方法院
    檢察署檢察官偵查起訴。
    理  由
一、關於證據能力之判斷：
  (一)按被告以外之人於審判外之言詞或書面陳述，除法律有規定
    者外，不得作為證據；再被告以外之人於審判外向法官所為
    之陳述，得為證據；又被告以外之人，偵查中向檢察官所為
    之陳述，除顯有不可信之情況外，得為證據；另被告以外之
    人於檢察事務官、司法警察官或司法警察調查中所為之陳述
    ，與審判中不符時，其先前之陳述具有較可信之特別情況，
    且為證明犯罪事實存否所必要者，得為證據；再下列文書，
    亦得為證據：一、除顯有不可信之情況外，公務員職務上製
    作之紀錄文書、證明文書。二、除顯有不可信之情況外，從
    事業務之人於業務上或通常業務過程所須製作之紀錄文書、
    證明文書。三、除前二款之情形外，其他於可信之特別情況
    下所製作之文書，亦得為證據；又被告以外之人於審判外之
    陳述，雖不符刑事訴訟法第159 條之1 至第159 條之4 之規
    定，而經當事人於審判程序同意作為證據，法院審酌該言詞
    陳述或書面陳述作成時之情況，認為適當者，亦得為證據；
    另當事人、代理人或辯護人於法院調查證據時，知有第159
    條第1 項不得為證據之情形，而未於言詞辯論終結前聲明異
    議者，視為有前項之同意，刑事訴訟法第159 條第1 項、第
    159 條之1 第1 項、第2 項、第159 條之2 、第159 條之4
    、第159 條之5 第1 項、第2 項分別定有明文。
  (二)本案關於被告丁○○是否持有改造手槍及子彈及殺人未遂之
    證據方法，檢察官提出之證據方法有：
  1.書證（含筆錄）及物證部分：
  證人即本案共同正犯丙○○之警詢筆錄。
  丙○○之台灣高雄地方法院檢察署（下稱高雄地檢署）91年
    偵字第18420 號（丙○○殺人案偵查卷）、91年度偵字第
    22921 號（丙○○及丁○○強盜案偵查卷）、93年度偵緝字
    第1196號卷（本案）之檢察官偵訊筆錄。
  丙○○於本院91年度訴字第3049號及台灣高等法院高雄分院
    91年度上訴字第1478號卷審判筆錄（均為丙○○被訴殺人未
    遂案件）。
  證人即被害人乙○○之檢察官偵訊筆錄（雄檢91年度偵字第
    18420 號）及本院91年訴字第3049號審判筆錄。
  證人戊○○之檢察官偵訊筆錄（雄檢91年度偵字第18420 號
    ）及本院91年訴字第3049號審判筆錄。
  證人甲○○於本院91年訴字第3049號審判筆錄。
  證人乙○○之高雄醫學大學附設中和紀念醫院診斷證明書2
    份。
  證人乙○○之高雄醫學大學附設中和紀念醫院病歷紀錄。
  扣押物品（槍彈）清單。
  被告丁○○於檢察官偵查中之供述筆錄。
  2.鑑定：
  內政部警政署刑事警察局91年9 月20日刑鑑字第0910236922
    號槍彈鑑定書。
  內政部警政署刑事警察局91年9 月11日刑紋字第0910241023
    號指紋鑑定書。
  3.聲請調查人證：
  丙○○。
  乙○○。
  (三)不得為證據部分：
  1.按刑事訴訟法第158 條之3 規定：「證人、鑑定人依法應具
    結而未具結者，其證言或鑑定意見，不得作為證據」，其立
    法理由乃在擔保該證言或鑑定意見，係據實陳述或公正誠實
    之可信性，故未依法具結者，依證據絕對排除法則，當然無
    證據能力不得作為證據，自不得因當事人於審判程序之同意
    ，或於法院調查證據時，知有同法第159 條第1項 不得為證
    據之情形，而未於言詞辯論終結前聲明異議，逕認未經具結
    之證言或鑑定意見，亦得作為證據，亦即適用同法159 條之
    5 第1 項第2 項之情形時，亦應受同法第159 條之3 規定之
    限制。又共同被告對於其他共同被告之案件而言，為被告以
    外之第三人，本質上屬於證人，證人於偵查中或審判中，應
    依法定程序到場具結陳述，審判中更應接受被告之詰問，其
    陳述始得作為認定被告犯罪事實之判斷依據（司法院釋字第
    582 、592 號解釋意旨及最高法院94年度台上字第4438號判
    決意旨參照）。本案檢察官既主張被告丁○○與他案（本院
    91年度訴字第3049號刑事案件）被告丙○○就所涉殺害乙○○未遂一案有共同正犯關係，其2 人雖分別起訴、分別審判
    ，惟仍屬共同被告無疑。則依前所述，他案被告丙○○就本
    案被告丁○○而言，本質上仍屬證人，即丙○○於他案偵查
    中或審判中，應依法定程序到場具結陳述，審判中更應接受
    本案被告丁○○之詰問，該丙○○於他案之陳述始得作為認
    定本案被告丁○○犯罪事實之判斷依據。
  2.經查，前揭檢察官所提之證據方法中：
  第1.項書證（筆錄）中之第項即丙○○之警詢筆錄，係被
    告以外之人於審判外之陳述，並據被告及辯護人否認其證據
    能力，且觀諸該警詢筆錄內容，與丙○○於本院審判中證述
    雖有實質歧異，惟檢察官未證明該警詢筆錄有何較可信之特
    別情況，而與刑事訴訟法第159 條之2 規定不符，而無證據
    能力。
  第1.項書證（筆錄）中之第項即本案共同正犯丙○○於台
    灣高雄地方法院檢察署91年偵字第18420 號及91年度偵字第
    22921 號之偵訊筆錄（至丙○○於高雄地檢署91年偵字第
    22921 號偵查卷中92年2 月13日偵訊筆錄、及93年度偵緝字
    第1196號偵訊筆錄則有證據能力，詳下述），及第項丙○○於本院91年度訴字第3049號及台灣高等法院高雄分院91年
    度上訴字第1478號卷審判筆錄，因該案係丙○○本人被訴殺
    人未遂案件，是於偵查及審判中並未命丙○○就被告丁○○
    涉案部分以證人身分命具結後調查，亦未使之接受被告丁○○之對質，依前所述，自不得以丙○○之前揭他案供述，作
    為認定本案被告丁○○犯罪事實之判斷依據，該等筆錄自無
    證據能力。
  第1.項書證（筆錄）中之第項證人乙○○於高雄地檢署91
    年偵字第18420 號偵查卷中91年9 月16日偵訊筆錄、及第
    項證人戊○○於高雄地檢署91年偵字第22921 號偵查卷中91
    年11月15日偵訊筆錄，檢察官亦未命該2 位證人具結後進行
    調查，依前所述，該等偵訊筆錄亦無證據能力。
  (四)得為證據部分：
  1.按被告以外之人於偵查中向檢察官所為陳述，除顯有不可信
    之情況者外，得為證據，同法第159 條之1 第2 項定有明文
    。偵查中對被告以外之人（包括證人、鑑定人、告訴人、被
    害人及共同被告等）所為之偵查筆錄，或被告以外之人向檢
    察官所提之書面陳述，性質上均屬傳聞證據。惟現階段刑事
    訴訟法規定檢察官代表國家偵查犯罪、實施公訴，依法其有
    訊問被告、證人及鑑定人之權，證人、鑑定人且須具結，而
    實務運作時，檢察官偵查中向被告以外之人所取得之陳述，
    原則上均能遵守法律規定，不致違法取供，其可信度極高，
    職是，被告以外之人前於偵查中已具結而為證述，除反對該
    項供述得具有證據能力之一方，已釋明「顯有不可信之情況
    」之理由外，不宜以該證人未能於審判中接受他造之反對詰
    問為由，即遽指該證人於偵查中之陳述不具證據能力。
  2.本案關於檢察官所提證據方法之第1.項書證（筆錄）中之第
    項本案共犯丙○○於高雄地檢署93年度偵緝字第1196號（
    即本案被告丁○○殺人未遂案件）之偵訊筆錄、丙○○於93
    年度偵字第22921 號偵查中之偵訊筆錄，及第項證人即被
    害人乙○○於高雄地檢署91年度偵字第18420 號之檢察官偵
    訊筆錄（除91年9 月16日之偵訊筆錄因未具結而無證據能力
    外，如前述），均據檢察官命丙○○、乙○○具結後以證人
    之身分進行調查，雖均屬被告以外之人於審判外之陳述，且
    關於丙○○之93年度偵字第22921 號偵訊筆錄、及乙○○91
    年度偵字第18420 號偵訊筆錄並為被告及辯護人否認其證據
    能力，惟被告及辯護人均未對該3 項偵訊筆錄主張並舉證有
    何顯不可信之情況，依前所述及刑事訴訟法第159 條之1 第
    2 項規定，自有證據能力。
  3.至第1.項書證（筆錄）中之第項證人乙○○於本院91年訴
    字第3049號審判中之證言筆錄，及第項證人戊○○與證人
    甲○○於本院91 年 訴字3049號審判中之證言筆錄，依同法
    第159 條之1 第1項 規定，均得為證據無疑。
  4.至第項證人戊○○於檢察官偵查中之偵訊筆錄（除91年偵
    字第22921 號91年11月15日偵訊筆錄因未具結而無證據能力
    外，如前述），業經被告及辯護人於本院審判程序中同意作
    為證據，且依該筆錄係在檢察官面前作成，大部分之事實均
    由戊○○連續陳述，檢察官並未以何等不當誘導之訊問方式
    進行調查等情況綜合審酌，本院認依該筆錄作為本案認定事
    實之基礎尚屬適當，依同法第159 條之5 第1 項之規定，亦
    得為本案證據。
  5.再關於上揭第1.項書證（筆錄）中之第項證人乙○○之高
    雄醫學大學附設中和紀念醫院診斷證明書2 份、第項證人
    乙○○之高雄醫學大學附設中和紀念醫院病歷紀錄、第項
    扣押物品（槍彈）清單，及第2.項鑑定之內政部警政署刑事
    警察局91年9 月20日刑鑑字第0910236922號槍彈鑑定書、內
    政部警政署刑事警察局91年9 月11日刑紋字第0910241023號
    指紋鑑定書，核均屬被告以外之人於審判外之陳述，惟俱經
    被告及其辯護人於審判程序中同意作為證據（見本院94年9
    月28日審判程序筆錄），且本院認該病歷紀錄係醫院醫師依
    其醫學專業診斷病情後機械性、繼續性地記載，診斷紀錄書
    係依該病歷紀錄內容擷取診斷結論後機械性填載，槍彈鑑定
    書及指紋鑑定書亦係內政部警政署刑事警察局鑑識人員依其
    槍彈鑑定及指紋鑑定專業知識及鑑定設備鑑定後所得結論之
    記載，依各該文書作成時之情況，可信度極高，受不當外力
    介入可能性極低，將之作為本案認定事實之基礎應屬適當，
    依上揭刑事訴訟法第159 條之5 第1 項之規定，自均得作為
    本案證據使用。
  6.至檢察官所提之第1.項書證（筆錄）中之第項被告丁○○
    之偵訊筆錄，無傳聞法則之適用；證人丙○○就本案於本院
    審判中之證述，亦經被告對質詰問擔保其證詞可信性，自均
    得為本院認定事實之基礎而有證據能力。
二、事實判斷：
    訊據被告丁○○固坦承於91年8 月20日由丙○○開車搭載共
    同至高雄市○○區○○街12巷27號前等候乙○○返家（車上
    尚有綽號『阿吉』之戊○○、綽號『阿三』、『阿偉，與丁○○為不同之人），欲陪同丙○○就毒品買賣糾紛與乙○○
    理論之事實，並有證人即被害人乙○○於檢察官偵查中及本
    院審判中之證述（見下述）、及證人即本案共同正犯丙○○
    於本院審判中之證述可資佐證，足堪認定。惟被告否認有何
    共同持有具殺傷力之改造手槍及子彈、及共同殺人未遂等犯
    行，辯稱：其雖有吸食毒品之習慣，但未曾向、亦未曾與丙○○共同向被害人乙○○購買毒品，其與乙○○間並無糾紛
    ，其原本不知丙○○要找乙○○理論，係上車後丙○○始告
    知此事，本案改造槍彈非其所有，亦非其攜帶持往案發現場
    ，其沒有開槍等語云云。經查：
  (一)證人即被害人乙○○於本院91年訴字第3049號丙○○被訴殺
    人未遂案件中證稱，案發當時丙○○等人站在伊駕駛座旁，
    丙○○對其中手持槍彈之人稱「把槍拿過來」等語，隨即聽
    到槍聲及受傷（見本院91年訴字第3049號第36頁）；於本院
    審理中亦證稱：「我帶甲○○要回住處，開車到巷子裡時，
    發現後面有一台車子停在後面，我看後照鏡，有看到後面車
    子裡有人用手指指著我，我覺得有點奇怪。後面那台車從另
    外巷子繞回來，堵到我前面，他們一共有五個人下來，有一
    個人拿槍指著車子，不知有幾個人拿磚塊砸車，之後有三人
    走到我駕駛座左邊，當時我開車，這三人有一人將駕駛座玻
    璃打壞，有人將手伸進來，要開中控鎖從裡面開門，我有動
    手要將他的手撥出去，突然有人講『槍拿來，我開』，當時
    我害怕，我喊『別開』，當時我自然反應，左手舉起來，左
    腳也抬起來，頭朝右邊看，就碰的一聲，先打到我的左手小
    指，貫穿後又打到我左膝‧‧‧當時全部的人我只認識丙○○」等語（見本院卷第127 頁）。另證人即案發當時坐在乙○○右側助手座之甲○○於本院91年訴字第3049號丙○○被
    訴殺人未遂案件中亦證稱：「當時我們（指與乙○○）吃完
    消夜，回到重慶街證人乙○○的住處就有看到被告（指該案
    被告丙○○）他們的車子跟在後面‧‧‧他們下車總共有五
    個人站在我們車子前面，其中一個人有拿槍，至少有三人拿
    磚頭砸我們車子前擋風玻璃，並叫我們下車，另外有二人持
    磚頭砸駕駛座旁的擋風玻璃‧‧‧後來我有聽到，有人說把
    槍拿過來，至於是何人所說我不知道，過不了多久就聽到槍
    聲」等語屬實（見本院該案審判卷第36頁）。參諸被告丁○○亦自白案發當時確曾應丙○○之邀共同至現場找乙○○理
    論等情，足見當時乙○○確遭被告丁○○、丙○○等數人圍
    堵，其中1 人先手持本案槍彈，再依另1 人之指示交付槍彈
    予該他人朝向乙○○擊發，致乙○○受傷。
  (二)至當時係何人持槍、何人稱「把槍拿過來、我開」、何人實
    際開槍等節，證人乙○○雖於本院審判中稱因距離過遠、且
    現場混亂、另身軀及視線均因受攻擊而反射性地朝向攻擊者
    之相反側，因此無法確定，亦無法確定被告丁○○即係原本
    持槍之人，惟查：
  依內政部警政署刑事警察局91年9 月11日刑紋字第09102410
    23號指紋鑑定書所示，將丙○○及被告丁○○之指紋及掌紋
    ，與自膛炸遺留之槍把上採集可資比對之指紋3 枚（編號C
    、G 、及G-1）及 掌紋1 枚（編號B）相 比對（其餘指紋因
    紋線模糊及特徵點不足無法比對），鑑定結論為：編號B 掌
    紋、C 指紋，與丙○○之左手掌紋及左小指指紋相符，編號
    G 、G-1 指紋則與該局檔存被告丁○○之左食指、左中指指
    紋相符，即該槍枝上留有丙○○及被告丁○○之指紋及掌紋
    。由是足見，被告丁○○與丙○○確曾接觸本案槍彈，並曾
    將該槍彈置於自己實力支配之下，否則該改造手槍之手把部
    位不可能留存有丙○○及被告丁○○之指紋及掌紋。
  再據證人即本案共同正犯丙○○先於他案檢察官偵查中具結
    證稱「到了現場丁○○拔出槍來」等語（見91年偵字第
    22921 號偵查卷第138 頁至第139 頁）、於本案檢察官偵查
    中亦具結證稱：「（檢察官問：當天你是否有帶手槍要去槍
    殺乙○○？）答：我沒有帶手槍，該手槍是丁○○拿出來的
    。」、「（問：當時是何人向乙○○開槍？）丁○○先拿出
    槍，我要把他的槍搶下來，結果槍枝在我的手中走火，才會
    傷到乙○○。」、「（問：為何丁○○要帶手槍與你一起去
    找乙○○？）答：因為我與丁○○向乙○○購買毒品，我發
    現毒品的純度不足，我於是跟丁○○說要一同找乙○○理論
    ，所以在91年8 月20日凌晨我就開XT-8263 號小客車，前往
    苓雅區○○○街77巷21號之3 丁○○女友住處載同丁○○一
    同前往高雄市○○區○○街12巷27 號 前等候乙○○，我不
    知道丁○○有帶槍。至於綽號『阿三』、『阿吉』是與我一
    起吃宵夜後與我搭車前往。」、「（問：你在當天晚上在乙○○的面前是否有對丁○○說『把槍拿給我』？）答：有。
    我的意思是怕丁○○會開槍，所以會想把丁○○的槍拿過來
    。」、「（問：當天晚上丁○○是否有拿槍對著乙○○？）
    答：我只記得丁○○有把槍拿出來。」、「（問：你對乙○○總共開了幾槍？）答：槍支走火只有一槍，然後槍枝解體
    。」、「（問：（提示卷內丁○○的照片）是否此人就是拿
    槍的『阿偉』？）答：是。」等語屬實（見93年度偵緝字第
    1196號偵查卷第33頁至第35頁）。
  此外，證人乙○○於本院審判中經檢察官覆主詰問時亦證稱
    ，現在雖因時間久遠不復記憶，但就伊於本院91年訴字第
    3049號丙○○被訴殺人未遂案件中所證「丙○○曾對其中持
    槍之人稱『把槍拿過來』」等語確屬實在等語（見本院卷第
    130 頁）。綜前各節，足見當時案發過程，係由被告丁○○
    先攜帶本案改造手槍及子彈，由丙○○駕車搭載一同至乙○○住處前埋伏，俟乙○○駕車返家時，被告即手持槍彈與丙○○共同上前至乙○○車前，丙○○先持磚塊砸破乙○○車
    窗，旋對被告丁○○稱「把槍拿過來，我開」之語，被告丁○○即將手中槍彈交付丙○○，由丙○○持向車內之乙○○
    射擊1 槍，同時亦發生膛炸致槍枝解體。亦足見被告丁○○
    之犯罪動機，係因被告丁○○與丙○○共同出資、並由丙○○實際出面向乙○○購買毒品，惟因丙○○發現毒品純度不
    足，旋告知被告丁○○此事，2 人即認為乙○○故意詐偽而
    心生不滿，遂約同持槍向乙○○報復，亦堪認定。被告辯稱
    其與乙○○間無冤無仇，實無殺人動機云云，顯無足採。
  (三)被告雖辯稱前揭內政部警政署指紋鑑定書僅鑑定槍枝上留有
    被告之左手指紋，此乃因被告於車上因好奇隨手把玩時留下
    ，被告非慣用左手之人，倘槍枝確由被告管領支配，應會留
    下被告之右手指紋。惟查：
  被告於本案檢察官偵查中先堅詞否認持有本案槍彈，對檢察
    官所訊案發當日是否曾接觸過本案槍彈，被告並回答：「我
    都沒有碰到該手槍及子彈」等語（見本案偵查卷93年6 月24
    日偵查筆錄）；而今遭檢察官起訴、並得知上揭指紋鑑定報
    告後，始於本院審判中改稱「曾因好奇把玩而有接觸」。其
    供詞前後不一貫，且互相矛盾，是其所辯本難採信。
  且本案槍彈確係由被告攜帶前往，至現場時亦係由被告取出
    遞交丙○○等情，亦據證人丙○○於檢察官偵查中證述甚詳
    ，業如前述，此又與槍上確實扣得被告指紋之客觀證據相符
    ，亦見本案槍彈確由被告管領支配。
  再依內政部警政署上揭指紋鑑定書所示，本案自膛炸後散落
    各處之槍枝零件中，僅扣得掌紋8 枚、指紋3 枚（共11枚）
    ，其中可資辨別者僅有掌紋1 枚、指紋3 枚，餘7 枚則因紋
    線模糊及特徵點不足而無法比對。而依被告所辯，被告既慣
    用右手，且係因臨時起意始把玩碰觸該槍枝；則依此推論，
    該槍枝亦會在被告把玩當下，留下被告之右手指紋，始符常
    理。而今僅採集到被告左手指紋，顯見本案並非被告未留下
    右手指紋，而係因未扣得、或雖已扣得但仍因模糊而無法比
    對有以致之，不能僅依「未見被告右手指紋」一事遽認被告
    未實力支配本案槍彈。被告前開辯解，係將「是否留下右手
    指紋」及「是否因把玩而留或因落入實力支配下而留」二者
    混為一談，尚難憑為被告有利之認定。綜前，被告辯稱係因
    一時好奇把玩而留下指紋，與事實不符，不足採信。
  (四)再查，被告持有之手槍經由丙○○向被害人乙○○射擊後，
    雖因膛炸而散成如附表編號一至編號十所示之槍枝零件共十
    件，致內政部警政署刑事警察局無從鑑驗該改造手槍有無殺
    傷力，惟該局仍就槍枝零件鑑定：「 (三)編 號４，認係土
    造金屬槍管‧‧‧」無訛，有該局91年9 月20日刑鑑字第09
    10236922號槍彈鑑定書在卷可證，此外尚有金屬空彈殼，與
    現場照片20幀等物可資佐證。再被害人乙○○亦確因該槍彈
    之擊發受有「左膝及左小指槍傷合併開放性骨折」等傷害，
    亦有高雄醫學大學附設中和紀念醫院出具之驗傷診斷證明書
    一紙，及該院92年2 月27日以（92）附秘字第0531號函所載
    ：「胡君確實為槍傷所致，且左膝彈頭卡入骨頭無法取出」
    等語明確在卷。綜上，足認被告丁○○所攜帶持有之手槍係
    屬「可發射金屬或子彈具有殺傷力之改造手槍」、所攜帶持
    有之子彈係「供該改造手槍所使用之具殺傷力之子彈」；且
    乙○○所受前開傷害與該槍彈之擊發間，確有因果關係無疑
    。
  (五)按持槍對人射擊可致人於死，此為一般人均知悉之事實。被
    告丁○○於本院審理中亦自白主觀上確知悉持槍朝人射擊將
    生致人於死之結果。而被告丁○○於受丙○○告知共同出資
    向乙○○買受之毒品純度不足、欲共同向乙○○理論等語後
    ，即攜帶並持有本案槍彈與丙○○共同駕車前往現場，且於
    丙○○對其告稱「將槍拿過來」之時，即將所持槍彈交予丙○○朝向乙○○擊發，亦經本院認定如前。參諸被告丁○○
    與丙○○之動機係認定乙○○欺瞞毒品純度，途中2 人必定
    就至現場將如何對乙○○不利之行為分擔先行謀議，且於丙○○持磚塊砸破玻璃、現場一片混亂之時，丙○○猶能不加
    思索對被告丁○○稱「把槍拿過來，我開」等語，顯見丙○○對被告丁○○攜帶、持有槍彈一事，主觀上早有認知，2
    人間對「槍彈由誰實際握持」、「如何傳遞」、「由誰開槍
    」等持有槍彈犯行，互有犯意聯絡及行為分擔。而被告丁○○於將所持槍彈交予丙○○之時，亦已明知丙○○將向乙○○射擊，且其主觀上亦有將所持槍彈藉由丙○○之手擊發而
    致乙○○於死之殺人犯意，顯見就此殺人犯行，被告丁○○
    與丙○○亦互有犯意聯絡及行為分擔，足堪認定。
  (六)被告及辯護人又辯稱本案從未有人見過或證稱被告丁○○持
    有、拿出本案槍彈；惟查：
  證人即本案共同正犯丙○○於本案檢察官偵查中已明確證稱
    ，槍彈係被告丁○○攜帶至現場，嗣丙○○對被告丁○○告
    稱「把槍拿過來」等語後，被告丁○○即將槍彈遞交丙○○
    等語，業如前述，且亦有上揭內政部刑事警察局指紋鑑定書
    可證被告丁○○確實持有該槍，亦與丙○○前開證述內容相
    符，是被告此部分辯解，本無足採。
  至證人丙○○雖於本院審判中翻異先前於本案檢察官偵查中
    證言，並於本院審判中改證稱：案發當時因自己有施用毒品
    ，且現場混亂，故不知道何人帶槍，亦無從確定是否被告丁○○所帶，先前於檢察官偵訊中證稱係被告丁○○所帶，實
    係自己臆測、推測而來等語，可見證人丙○○於本院審判中
    之證言與其先前於檢察官偵訊時之證言，確有實質上歧異。
    惟按刑事訴訟法既採自由心證主義，關於人證之供述，法院
    自可斟酌一切情形以為取捨，不能因其供述時期有先後不同
    ，即執為判定證據力強弱之標準，就證人所作先後不同之證
    言，何者為可採，事實審法院亦得參酌其他相關證據為自由
    之判斷，苟無違經驗法則，即難指為違法，此均經最高法院
    29年上字第795 號及72年台上字第3976號著有判例可資參照
    。經查：
    (1)證人丙○○於本案檢察官偵訊時，就檢察官所訊「當天你
      是否有帶手槍要去槍殺乙○○」及「當時是何人向乙○○
      開槍」等問題，均已明確、具體地回答「該手槍是丁○○
      拿出來的」、「丁○○先拿出槍」，嗣檢察官再訊問「為
      何丁○○要帶手槍與你一起去找乙○○」，丙○○亦再就
      伊與被告2 人間如何合資向乙○○購買毒品，本次係因認
      為乙○○有詐偽毒品純度之行為，故與被告丁○○約同一
      起與乙○○理論等動機情節、及就被告及其餘3 人如何上
      車等節，明確且具體地連續始末回答，且就丙○○上揭證
      述之內容整體觀之，亦具有非親手實施之犯人即無法為如
      此清晰陳述之逼真性，足見可信度極高。
    (2)反之，證人丙○○於本院審判中，雖經具結並經兩造交互
      詰問後證稱「無法確定被告丁○○是否即為持槍之人」，
      但經檢察官再詰問何以證述內容與先前偵查中不符時，僅
      以「當時我曾施用毒品」、及「當時現場狀況混亂」等語
      意不明之模糊理由一語帶過，本即可疑。且倘確係如此，
      丙○○先前於本案檢察官偵訊時即應為如此陳述，詎其捨
      此不為，反而甘冒刑法偽證罪處罰之風險，經偵查檢察官
      數次反覆確認、甚且提示被告全身、彩色照片與丙○○確
      認後，丙○○猶仍明確且具體地證稱槍枝確係被告丁○○
      持有、並至現場取出無誤；時至今日丙○○始至本院證稱
      實無法確定、當時係因自己臆測始稱係被告丁○○持槍，
      如何能信。是丙○○於本院審判中之證言，可信度實有可
      疑。
    (3)且依丙○○於本院審判中所證，伊原本不知道有人帶槍，
      案發當時伊先叫乙○○下車，看到旁邊有人拿槍出來，伊
      就說不能開槍，便將槍搶過來，當時伊旁邊站2 個人，但
      被告丁○○人在何處伊不清楚等語。惟查，被告丁○○與
      丙○○早已熟識，其2 人又係為共同出資購買毒品遭人詐
      騙之事共赴現場，有共同利害關係，且衡諸常情，於被告
      與丙○○共同前往現場途中、及於在現場埋伏等候乙○○
      返家之過程間，其2 人必定就至現場將如何對乙○○不利
      之過程，即關於何人先砸破車窗、何人持槍、如何遞槍、
      何人開槍等節詳為策劃謀議，丙○○斷無完全不知何人攜
      帶持有該槍彈、完全不知有該槍彈之存在、甚且完全不知
      案發當時被告丁○○身在何處之理。由是顯見丙○○於本
      院審判中之證詞，有違經驗法則，不足採信。
    (4)再查本案倘確非被告丁○○攜帶、而係他人或丙○○自己
      持有本案槍彈，丙○○盡可於檢察官偵查中老實回答，客
      觀上並不存在何等牽累、誣陷被告丁○○之誘因，即丙○○於檢察官偵查中作證之動機，並不存在何等外力介入或
      其他不當之原因。且就檢察官調查丙○○之狀況而言，依
      該偵查筆錄所示，檢察官已就本案之重要問題詳為訊問，
      且原則上均由證人丙○○始末連續陳述，就本案槍彈是否
      被告丁○○所攜一事，亦已反覆詳為確認，甚且經檢察官
      提示被告丁○○之全身、彩色照片予丙○○確認，丙○○
      亦證稱即係持槍之人無誤，足見可信度甚高。
    (5)綜上，不論就證述內容是否違反經驗法則而言，或就證述
      之明確性、具體性及逼真性而言，或就證人證述之動機、
      原因、及人證調查過程之客觀狀況等綜合判斷，本院認證
      人丙○○於檢察官偵查中之證言，可信度甚高，至其於本
      院審判中之證述，應不足採，亦難據為有利被告之認定。
  (七)綜前各節，被告上揭與丙○○共同持有可發射金屬或子彈具
    有殺傷力之改造土造金屬玩具手槍、與共同持有供該改造手
    槍所用之具殺傷力之子彈，及共同基於殺人犯意、對被害人
    乙○○射擊成傷未致死亡等犯行，事證明確，應依法論科。
三、論罪科刑：
  (一)按被告行為後，槍砲彈藥刀械管制條例已於94年1 月26日修
    正公布，於同年月28日生效，將原槍砲彈藥刀械管制條例第
    11條第4 項規定改列於修正後該條例第8 條第4 項，修正後
    該條例第8 條第4 項法定刑度，業已提高為「3 年以上10年
    以下有期徒刑，併科新台幣7 百萬元以下罰金」，與被告行
    為時之同條例第11條第4 項法定刑度「1 年以上7 年以下有
    期徒刑，併科新臺幣七百萬元以下罰金」相較，修正前槍砲
    彈藥刀械管制條例第11條第4 項規定顯然有利於行為人，故
    本件依刑法第2 條第1 項但書規定，關於被告非法持有改造
    手槍部分，應適用修正前槍砲彈藥刀械管制條例第11條第4
    項規定。另同條例第12條第4 項並未修正，並無新舊法比較
    之問題，併此指明。
  (二)另查被告丁○○與丙○○持有之本案槍彈既已擊發，而該手
    槍槍管又係金屬改造而成，且即發之子彈彈頭實際上亦卡入
    被害人左膝骨頭無法取出，顯見本案槍彈具有殺傷力，已如
    前述。又被告雖非實際開槍擊發之人，但其主觀上確基於殺
    人犯意，始將所持槍彈交予丙○○朝向乙○○射擊，此射擊
    乙○○成傷之殺人犯行未致人死亡結果，自屬未遂。
  (三)是核被告所為，係犯修正前槍砲彈藥刀械管制條例第11條第
    4 項之未經許可持有其他可發射子彈具有殺傷力之改造手槍
    罪、同條例第12條第4 項之未經許可持有子彈罪、及刑法第
    271 條第2 項、第1 項之殺人未遂罪。
  (四)被告與丙○○就上開犯行間，有犯意聯絡及行為分擔，均如
    前述，是為共同正犯無疑。至年籍、姓名不詳綽號「阿三」
    、「阿偉，與共犯丁○○為不同之人」、「阿吉即戊○○」
    等三人，未據檢察官起訴，經查亦無何積極事證足認該三人
    與被告及丙○○有共犯關係，附此敘明。
  (五)又被告就上開持有具殺傷力之槍、彈犯行，為一行為同時觸
    犯二罪名之異種想像競合犯，應從一重論以違反修正前槍砲
    彈藥刀械管制條例第11條第4 項之未經許可，持有可發射金
    屬或子彈具有殺傷力之改造手槍罪。
  (六)再被告所犯違反修正前槍砲彈刀械管制條例第11條第4 項之
    罪，與所犯刑法第271 條第2 項、第1 項之殺人未遂罪間，
    係有方法行為與目的行為之牽連犯關係，應從一重論以刑法
    第271 條第2 項、第1項 之殺人未遂罪。而本案並無證據認
    定被告丁○○於本案發生前另有持有槍彈之其他原因，尚難
    認定與殺人罪間為數罪關係，附此敘明。
  (七)被告所犯殺人罪為未遂，併依刑法第26條之規定，依殺人罪
    之刑減輕之。
  (八)本院審酌被告案發時年僅24歲，正值青年，不思努力工作，
    竟因購買毒品之故，即與丙○○共同持槍、彈向被害人射擊
    成傷，嚴重影響社會治安，犯罪所生危害非輕，犯後猶矢口
    否認犯行，且尚未與被害人和解、賠償被害人損害，及所犯
    殺人罪尚屬未遂等一切情狀，爰酌情量處如主文所示之刑。
  (九)扣案如附表編號一至編號十所示之槍枝零件共十件，既經膛
    炸解體，已無殺傷力，如附表編號十一、十二所示之物，亦
    係擊發後子彈殘骸，亦無殺傷力，均已失違禁物性質，且經
    高雄高分院於丙○○被訴殺人未遂案件中判決沒收，並經高
    雄地檢署執行沒收，於93年6 月份銷毀，有該署93年5 月21
    日雄檢楠物字第23260 號函、本院辦理刑事案件電話記錄查
    詢表各1 份可稽，自無從再於本案宣告沒收，附此敘明。
四、據上論結，應依刑事訴訟法第299 條第1 項前段，修正前槍
    砲彈藥刀械管制條例第11條第4 項、第12條第4 項，刑法第
    2 條第1 項但書、第28條、第271 條第2 項、第1 項、第26
    條前段、第55條，判決如主文。
中　　華　　民　　國　　94　　年　　10　　月　  12　　日
                刑事第14庭審判長法　官  蔡廣昇
                                法  官  謝雨真
                                法  官  紀凱峰
附表：
┌──┬──────────┬───────────────┬──┐
│編號│物  品  名  稱      │備註（經內政部警政署鑑定結果）│數量│
├──┼──────────┼───────────────┼──┤
│ 一 │滑套後端之碎片    │玩具金屬滑套後端之碎片        │ 壹 │
├──┼──────────┼───────────────┼──┤
│ 二 │塑膠槍機          │玩具槍之塑膠槍機              │ 壹 │
├──┼──────────┼───────────────┼──┤
│ 三 │土造金屬槍管      │土造金屬槍管                  │ 壹 │
├──┼──────────┼───────────────┼──┤
│ 四 │復進桿            │玩具槍之復進桿                │ 壹 │
├──┼──────────┼───────────────┼──┤
│ 五 │復進簧            │玩具槍之復進簧                │ 壹 │
├──┼──────────┼───────────────┼──┤
│ 六 │槍管固定銷        │玩具槍之槍管固定銷            │ 壹 │
├──┼──────────┼───────────────┼──┤
│ 七 │金屬彈簧          │金屬彈簧                      │ 壹 │
├──┼──────────┼───────────────┼──┤
│ 八 │槍身之零組件      │玩具槍槍身內之零組件          │ 壹 │
├──┼──────────┼───────────────┼──┤
│ 九 │玩具金屬彈匣      │玩具金屬彈匣                  │ 壹 │
├──┼──────────┼───────────────┼──┤
│ 十 │滑套              │玩具金屬滑套                  │ 壹 │
├──┼──────────┼───────────────┼──┤
│十一│底火皿及底火連桿  │玩具子彈之底火皿及底火連桿    │ 壹 │
├──┼──────────┼───────────────┼──┤
│十二│玩具金屬彈殼      │玩具金屬彈殼                  │ 壹 │
└──┴──────────┴───────────────┴──┘
以上正本證明與原本無異。
如不服本判決，應於收受送達後10日內向本院提出上訴書狀。
中　　華　　民　　國　　94　　年　　10　　月　　14　　日
　　　　　　　　　　　　　　　　書記官  黃進遠
附錄：中華民國刑法第271條
殺人者，處死刑、無期徒刑或 10 年以上有期徒刑。
前項之未遂犯罰之。
預備犯第 1 項之罪者，處 2 年以下有期徒刑。
